【裁判字號】    94,智,25
【裁判日期】    950710
【裁判案由】    損害賠償
【裁判全文】
臺灣桃園地方法院民事判決                94年度智字第25號
原      告  捷美利國際企業有限公司
法定代理人  乙○○
訴訟代理人  王迪吾律師
複  代理人  丁○○
            董德泰
被      告  五行國際企業有限公司
兼法定代理人戊○○
兼  上一人
訴訟代理人  丙○○
                      2樓
被      告  鴻運國際企業有限公司
法定代理人  甲○○
            己○○
上列當事人間請求損害賠償事件，原告就本院94年度桃簡字第32
0號違反商標法刑事案件提起附帶民事訴訟（94年度桃附民字第
30號），經本院刑事庭於民國94年5月30日裁定移送前來，本院
於民國95年6月26日言詞辯論終結，判決如下：
    主  文
被告不得使用相同或近似於「五行青菜湯及圖」圖樣之商標於蔬
菜湯、綜合蔬菜湯、濃縮蔬菜湯或其同類商品之包裝、廣告、說
明書、價目表及其他文書。
被告戊○○、丙○○或被告戊○○、五行國際有限公司或被告戊
○○、鴻運國際企業有限公司應連帶賠償原告新台幣伍佰伍拾萬
元及自民國九十五年四月十五日起至清償日止，按年息百分之五
計算之利息。
被告戊○○、丙○○或被告戊○○、五行國際有限公司或被告戊
○○、鴻運國際企業有限公司應連帶負擔費用將如附表所示之道
歉啟事，以長三十五．五公分、寬二十五公分，且字體不小於三
十二號之版面，登載於中國時報及自由時報第一版面下版各一日
。
原告其餘之訴駁回。
訴訟費用由被告戊○○、丙○○或被告戊○○、五行國際有限公
司或被告戊○○、鴻運國際企業有限公司連帶負擔五分之二，餘
由原告負擔。
本判決第二項於原告以新台幣壹拾捌萬肆仟元或等值之中華商業
銀行仁愛分行無記名可轉讓定期存單為被告戊○○、丙○○或被
告戊○○、五行國際有限公司或被告戊○○、鴻運國際企業有限
公司供擔保後，得假執行。
原告其餘假執行之聲請駁回。
    事實及理由
甲、程序方面：
一、按附帶民事訴訟除本編有特別規定外，準用關於刑事訴訟之
    規定。但經移送或發回、發交於民事庭後，應適用民事訴訟
    法。刑事訴訟法第490 條定有明文。次按訴狀送達後，原告
    不得將原訴變更或追加他訴。但擴張或減縮應受判決事項之
    聲明者，不在此限。不變更訴訟標的，而補充或更正事實上
    或法律上之陳述者，非為訴之變更追加。民事訴訟法第255
    條第1 項第3 款、第256 條復定有規定。
二、本件原告於刑事庭提起附帶民事訴訟時，其訴之聲明原請求
    判命：(一)被告不得製造、販賣其上有「五行青菜湯及圖」、
    「五行青菜湯POWER 及圖」商標之蔬菜湯、綜合植物茶包仿
    冒商品。(二)被告應連帶給付原告新台幣（下同）15,500,000
    元，及自起訴狀繕本送達翌日起至清償日止，按年息5%計算
    之利息。(三)被告應連帶負擔費用將本判決書以長25公分、寬
    35.5公分（即十全）之規格刊載於中國時報及自由時報第一
    版3 日。(四)請准以現金或等值之中華商業銀行仁愛分行無記
    名可轉讓定期存單供擔保後假執行。嗣經刑事庭移送民事庭
    後，經本院行使闡明權，而更正上開聲明二及聲明三為：(二)
    被告戊○○、被告丙○○或被告戊○○、被告五行國際企業
    有限公司、被告鴻運企業有限公司或被告丙○○、被告五行
    國際企業有限公司應連帶給付原告15,500,000元，及自起訴
    狀繕本送達翌日起至清償日止，按年息5%計算之利息。(三)被
    告戊○○、被告丙○○或被告戊○○、被告五行國際企業有
    限公司、被告鴻運企業有限公司或被告丙○○、被告五行國
    際企業有限公司應連帶負擔費用將本判決書以長25公分、寬
    35.5公分（即十全）之規格刊登於中國時報及自由時報第一
    版面下版各3 日。繼又於95年3 月8 日更正訴之聲明為：(一)
    被告不得製造、販賣使用相同或近似於「五行青菜湯及圖」
    商標圖樣之蔬菜湯、綜合蔬菜湯及濃縮蔬菜湯等仿冒商品。
    (二)被告戊○○、丙○○應連帶給付原告15,500,000元，及自
    起訴狀繕本送達翌日起至清償日止按年息5%計算之利息。(三)
    被告戊○○、五行國際企業有限公司應連帶給付原告15,500
    ,000 元 ，及自起訴狀繕本送達翌日起至清償日止，按年息
    5%計算之利息。(四)被告戊○○、鴻運國際企業有限公司應連
    帶給付原告15,500,000元，及自起訴狀繕本送達翌日起至清
    償日止，按年息5%計算之利息。(五)前三項給付，如其中一被
    告已為給付者，其餘被告於履行給付之範圍內免給付之義務
    。(六)被告戊○○、丙○○應連帶負擔費用將附件所示之道歉
    啟事以半版規格（即寬25公分、長35.5公分）且字體不小於
    32號，登載於中國時報及自由時報第一版各1 日。(七)被告戊
    ○○、五行國際企業有限公司應連帶負擔費用將如附件所示
    之道歉啟事以半版規格（即寬25公分、長35.5公分）且字體
    不小於32號，登載載於中國時報及自由時報第一版各1 日。
    (八)被告戊○○、鴻運國際企業有限公司應連帶負擔費用將如
    附件所示之道歉啟事以半版規格（即寬25公分、長35.5公分
    ）且字體不小於32號，登載於中國時報及自由時報第一版各
    1 日。(九)前三項給付，如其中一被告已履行者，其餘被告於
    履行之範圍內免除義務。又於95年6 月26日具狀將聲明一部
    分更正為：(一)被告不得使用相同或近似於「五行青菜湯及圖
    」圖樣之商標於蔬菜湯、綜合蔬菜湯、濃縮蔬菜湯或其同類
    商品之包裝、廣告、說明書、價目表及其他文書。此既僅係
    減縮應受判決事項之聲明，及補充或更正事實上及法律上之
    陳述，核與前揭規定相符，應予准許。
三、次因被告鴻運國際企業有限公司（下稱鴻運公司）業於93年
    8月2日辦理解散登記在案，依法應行清算程序而以清算人為
    其法定代理人，然被告鴻運公司未為選任，即應以公司全體
    股東為清算人即法定代理人，為此原告於94年12月23日具狀
    補正甲○○、己○○為被告鴻運公司之法定代理人，附此敘
    明。
四、又被告未於言詞辯論期日到場，核無民事訴訟法第386條所
    列各款情形，爰依原告聲請，由其一造辯論而為判決。
乙、實體方面：
一、原告起訴主張：被告丙○○、戊○○夫妻二人分別係五行國
    際企業有限公司（下稱五行公司）總經理及五行公司與鴻運
    國際企業有限公司（下稱鴻運公司）之負責人，渠等與原告
    因合夥關係甚為知悉「五行青菜湯及圖」係原告向我國經濟
    部智慧財產局註冊並取得商標專用權，指定使用在原告捷美
    利國際企業有限公司（下稱捷美利公司）所經營生產之綜合
    植物茶包等商品，竟為圖謀欺騙他人並牟取不法利益，自91
    年間起，製造販售近似於原告公司註冊商標仿冒品於市場，
    茲有：(1)第三代認證純有機青菜湯（售價3,000 元）(2)第一
    代純有機青菜湯（售價2,000 元）(3)純有機薏仁糙米茶（售
    價2,000 元）等商品（下稱系爭產品）。經原告發現後，寄
    發存證信函予五行公司之負責人即被告戊○○向其告知原告
    就「五行青菜湯」、「五行湯」擁有商標專用權，被告隨即
    函覆表示其為免產品使用之商標混淆，擬將產品商標更換，
    並於日後再次函覆表示五行公司生產之產品從未使用原告之
    商標。惟嗣於93年10月17日，仍為原告法定代理人會同警方
    所查獲，被告丙○○違反商標法之行為，業經本院以94年度
    易字第438 號刑事判決判處有期徒刑6 月確定在案。被告戊
    ○○與丙○○係共同侵害原告之商標專用權，依民法第185
    條第1 項規定，渠等應負連帶賠償責任。又被告戊○○分別
    為五行公司及鴻運公司之法定代理人，依民法第28條及公司
    法第23條第2 項規定，應與五行公司及鴻運公司負連帶賠償
    責任。原告爰依商標法第61條第1 項、第63條第1 項第3 款
    、同條第3 項、第64條規定及侵權行為之法律關係，以所查
    獲侵害原告商標商品之平均售價1500倍，請求被告賠償原告
    10,500,000元之損害｛計算式：3000×1500＋2000×1500＋
    2000×1500），及商譽損失5,000,000 元，並請求除去侵害
    及回復原告名譽之適當處分等語。並聲明：(一)被告不得使用
    相同或近似於「五行青菜湯及圖」圖樣之商標於蔬菜湯、綜
    合蔬菜湯、濃縮蔬菜湯或其同類商品之包裝、廣告、說明書
    、價目表及其他文書。(二)被告戊○○、丙○○應連帶給付原
    告15,500,000元，及自起訴狀繕本送達翌日起至清償日止按
    年息5%計算之利息。(三)被告戊○○、五行國際企業有限公司
    應連帶給付原告15,500,000元，及自起訴狀繕本送達翌日起
    至清償日止，按年息5%計算之利息。(四)被告戊○○、鴻運國
    際企業有限公司應連帶給付原告15,500,000元，及自起訴狀
    繕本送達翌日起至清償日止，按年息5%計算之利息。(五)前三
    項給付，如其中一被告已為給付者，其餘被告於履行給付之
    範圍內免給付之義務。(六)被告戊○○、丙○○應連帶負擔費
    用將附件所示之道歉啟事以半版規格（即寬25公分、長35.5
    公分）且字體不小於32號，登載於中國時報及自由時報第一
    版各1 日。(七)被告戊○○、五行國際企業有限公司應連帶負
    擔費用將如附件所示之道歉啟事以半版規格（即寬25公分、
    長35.5公分）且字體不小於32號，登載載於中國時報及自由
    時報第一版各1 日。(八)被告戊○○、鴻運國際企業有限公司
    應連帶負擔費用將如附件所示之道歉啟事以半版規格（即寬
    25公分、長35.5公分）且字體不小於32號，登載於中國時報
    及自由時報第一版各1 日。(九)前三項給付，如其中一被告已
    履行者，其餘被告於履行之範圍內免除義務。(十)請准以現金
    或等值之中華商業銀行仁愛分行無記名可轉讓定期存單供擔
    保後為假執行。
二、被告丙○○、戊○○未於最後言詞辯論期日到場，惟據其等
    前次到場之聲明陳述略以：現已無製造販賣系爭產品，被告
    鴻運公司已結束營業，被告五行公司已在善後，剛開始不知
    使用「五行湯」三個字是違反商標法，但在原告寄發存證信
    函後，已停止使用等語置辯，並為答辯聲明：駁回原告之訴
    。另被告五行公司、鴻運公司等人未於言詞辯論期日到場，
    亦未提出書狀作何聲明及陳述供本院參酌。
三、按「當事人對於他造主張之事實，於言詞辯論時不爭執，視
    同自認。」、「當事人對於他造主張之事實，已於相當時期
    受合法之通知，而於言詞辯論期日不到場，亦未提出準備書
    狀爭執者，準用第1 項之規定。」，民事訴訟法第280 條第
    1 項前段及第3 項前段分別定有明文。本件原告主張之上開
    事實，業據其提出與所述相符之本院94年度易字第438 號、
    台灣高等法院94年度上易字第1263號刑事判決影本各乙份為
    證，復經本院依職權調閱台灣桃園地方法院檢察署93年度偵
    字第17015 號、94年度偵字第3448號偵查卷宗及本院94年度
    上易字第1263號刑事卷宗查核屬實，而告丙○○、戊○○亦
    未表爭執，另被告五行公司、鴻運公司經合法通知，既不於
    言詞論期日到庭爭執，復未提出書狀以供本院斟酌，原告主
    張之事實，應堪信為實在。
四、按「商標專用權人對於侵害其商標專用權者，得請求損害賠
    償，並得請求排除其侵害，有侵害之虞者，得請求防止之。
    」、「數人共同不法侵害他人之權利者，連帶負損害賠償責
    任。」、「公司負責人對於公司業務之執行，如有違反法令
    致他人受有損害時，對於他人應與公司負連帶賠償責任」，
    商標法第61條第1 項、民法第185 條第1 項前段及公司法第
    23條分別定有明文，是原告之請求自屬有據，茲就原告各項
    請求金額告事項，審酌如下：
    (一)原告請求被告不得使用相同或近似於「五行青菜湯及圖」
      圖樣之商標於蔬菜湯、綜合蔬菜湯、濃縮蔬菜湯或其同類
      商品之包裝、廣告、說明書、價目表及其他文書。核與商
      標法第61條中段相符，應予准許。
    (二)原告請求被告戊○○、丙○○或被告戊○○、五行國際有
      限公司或被告戊○○、鴻運國際企業有限公司應連帶賠償
      原告15,550,000元本息部分，依商標法第63條之規定，得
      就查獲侵害商標專用權商品之零售單500 倍至1,000 倍之
      金額。但所查獲之商品超過1,500 件時，以其總定賠償金
      額。前項賠償金額顯不相當者，法院得酌減之。商標權人
      之業務上信譽，因侵害而致減損時，並得另請求賠償相當
      之金額。查本件原告未提出其五行青菜湯產品之業績數據
      ，又未據提出被告侵權之後是否造成巨大損失，本院認其
      請求1,500 倍之金額，尚嫌過高，應以500 倍為適當，查
      獲之「第三代認證純有機青菜湯」零售價為3,000 元、「
      第一代純有機青菜湯」零售價為2,000 元、「純有機薏仁
      糙米茶」零售價為2,000 元，有出貨單影本在卷可稽．各
      以其零售價500 倍之金額計之，共計3,500,000 元【（3,
      000 ＋2,000 ＋2,000） ×500 】。又其請求非財產上之
      損害以200 萬元為適當，兩項共計5,500,000 元，及自附
      民起訴狀繕本送達翌日即95年4 月15日起，按年息5%計算
      之遲延利息，為無不當，應予准許，至逾此部分之請求，
      尚非正當，為無理由，應予駁回。
    (三)又「商標專用權人，得請求由侵害商標權者負擔費用，將
      侵害商標權情事之判決全部或一部登載新聞紙。」，商標
      法第64條定有明文。原告請求判命被告戊○○、丙○○或
      被告戊○○、五行國際有限公司或被告戊○○、鴻運國際
      企業有限公司應將如附件所示之道歉啟事，以半版規格（
      即寬25公分、長35.5公分）且字體不小於32號，登載於中
      國時報及自由時報第一版各1 日，核與上開規定相符，應
      予准許。
五、假執行之宣告：
    本判決主文第2 項部分，原告聲請願供擔保，請求宣告假執
    行，核無不合，爰酌定相當擔保金准許之。
    至本判決主文第1 項及第3 項部分，經核既非屬財產權之訴
    訟，顯與民事訴訟法第390 條規定不符，則原告就此部分所
    為之聲請，應予駁回。
六、本件事證已臻明確，兩造其餘攻擊防禦方法及所提出之各項
    證據資料，經審酌後，因認與判決之基礎無涉，且不影響判
    決之最後結果，爰不予以一一論述，併此敘明。
七、結論：本件原告之訴為一部有理由，一部無理由，依民事訴
    訟法第385 條第1 項前段、第79條及第390 條第2 項，判決
    如主文。
中    華    民    國    95    年    7     月    10    日
                  民事第一庭    法  官  林淑鳳
以上正本係照原本作成。
如對本判決上訴，須於判決送達後20日內向本院提出上訴狀
中    華    民    國    95    年    7     月    10    日
                                 書記官  冒佩妤


司法院資訊處製作；財團法人民間司法改革基金會備份。
